【裁判字號】    92,上訴,2038
【裁判日期】    921211
【裁判案由】    妨害自由
【裁判全文】
臺灣高等法院高雄分院刑事判決                  九十二年度上訴字第二三八號
    上  訴  人
    即  被  告  乙○○
右上訴人因妨害自由案件，不服臺灣高雄地方法院九十二年度訴字第四二二號中華民
國九十二年九月五日第一審判決（起訴案號：臺灣高雄地方法院檢察署九十一年度偵
字第六一二一號、第九四七二號），提起上訴，本院判決如左：
      主  文
上訴駁回。
    事  實
一、乙○○前於民國八十五年間因肅清煙毒條例案件，經法院判處有期徒刑三年三月
    確定，並與其前經撤銷假釋之殘刑八月十八日接續執行，於八十九年六月九日假
    釋縮刑期滿而執行完畢。緣乙○○、李慶鴻（業經原審同案判處有期徒刑五月確
    定）與案外人林明宏間互有債務糾紛，李慶鴻為解決彼此間之債務，先打電話邀
    約林明宏至高雄市○○區○○路之「鑫龍門釣蝦場」（起訴書誤載為鼎鍾路）見
    面，並告知乙○○已約好林明宏會面，乙○○即表示願共同前往。乙○○、李慶
    鴻於九十一年三月十七日晚間十時許，至高雄市三民區鼎中里活動廣場會同後，
    相偕至上址釣蝦場赴約，惟林明宏在該釣蝦場等候之際，見乙○○、李慶鴻二人
    聯袂同來，因慮及尚積欠乙○○四千元未返還，不敢出面，遂將其所有ＡＣＥＲ
    廠牌之行動電話一支及車牌號碼ＸＰＣ─八一０號機車一輛交予同行友人甲○○
    ，委託甲○○代其出面與乙○○、李慶鴻商談。詎乙○○與李慶鴻到場後，因未
    見林明宏，心生不滿，竟共同基於妨害自由之犯意，推由乙○○下手拔下甲○○
    所騎上開林明宏所有機車之鑰匙，向甲○○質問林明宏之所在，惟因甲○○告以
    ：「宏仔」（即林明宏）在鼎金派出所等語，乙○○不信，認甲○○有意欺騙，
    竟持其所有先行預備之木棍一支，揮打甲○○之雙腳，以此強暴方式，致甲○○
    當場不支倒地，繼之為找尋林明宏出面解決債務，復由乙○○將甲○○強行拖至
    其所有自用小客車內，李慶鴻則在旁協助拖行，乙○○再下手強取甲○○所持林
    明宏所有交付之上開行動電話一支，並由乙○○駕車，李慶鴻在後把守，驅車前
    往鼎金派出所查證，期間於乙○○下車探詢時，李慶鴻為免甲○○逃離，承前妨
    害自由之犯意聯絡，以手自後環抱，強勒甲○○頸部之強暴方式，藉此剝奪甲○
    ○之行動自由，嗣乙○○查詢後，確知係甲○○說謊使騙，更為氣憤，即將車開
    至高雄市○○○路「私立文藻外語學院」附近之公園內，再持木質球棒揮打甲○
    ○雙手、雙腳，致甲○○受有兩側尺骨鷹嘴部骨折、右大腿及小腿挫傷等傷害（
    傷害部分業據撤回告訴，由檢察官為不起訴處分確定）後，乙○○、李慶鴻方於
    同日晚間近十二時許將甲○○載回前開釣蝦場，始丙甲○○離去，共計剝奪甲○
    ○之行動自由近二小時之久。事後為逼使林明宏出面解決債務，乙○○再交代李
    慶鴻將上開林明宏所有機車騎至鼎中里活動廣場前停放，並聯絡林明宏出面處理
    。嗣於九十一年三月十八日晚間九時二十分許，甲○○報警並提出告訴，翌日（
    三月十九日）經警於乙○○住處搜索，當場扣得上開林明宏所有行動電話（已發
    還林明宏）及乙○○所有供本件犯罪用之木質球棒一支，再循線查獲李慶鴻及上
    開林明宏所有之機車（已發還林明宏）。
二、案經高雄市政府警察局楠梓分局移送臺灣高雄地方法院檢察署檢察官偵查起訴。
    理  由
一、訊據上訴人即被告乙○○坦承右揭妨害自由犯行不諱，核與原審共同被告李慶鴻
    於警、偵訊及原審中供承：乙○○拔走機車鑰匙、拿走手機，並用球棒打甲○○
    ，再將甲○○拖上車，到鼎金派出所時乙○○下車詢問，交代我看住甲○○別丙
    他跑走，我就右手放在甲○○之肩膀上，左手捉住他的衣服，乙○○回來後知道
    甲○○騙他，就載到附近公園內，再用球棒打甲○○雙手等情（警卷第二頁、偵
    卷二七頁背面、原審卷二八頁），所供情節相符，並經證人即被害人甲○○於警
    訊、偵查及原審審理中指訴（警卷第四至六頁、偵卷三二至三三頁、原審卷第七
    七至七八頁），及證人林明宏於警、偵訊中證述明確（警卷七至八頁、偵卷三四
    頁背面），並有為警於被告乙○○住處扣得之球棒一支扣案可佐，及扣押筆錄、
    扣押物品目錄表、被害人林明宏立具之贓物認領保管收據、被害人甲○○之驗傷
    診斷書各一紙、查獲證物及扣押物照片五張附卷可稽（警卷第九、十、十二、十
    三、十六、十七頁），被告乙○○確有前揭妨害自由之犯行，至為明灼。至被告
    乙○○曾於原審辯稱是甲○○自願隨同云云，另原審共同被告李慶鴻於原審辯稱
    ：沒有強押甲○○，沒有勒住他脖子云云，均係卸責之詞，難以採信。綜上所述
    ，被告乙○○前揭犯行，事證明確，自應依法論科。
二、核被告乙○○所為，係犯刑法第三百零二條第一項之以非法方法，剝奪行動自由
    罪。被告乙○○與李慶鴻就上開犯行，彼此間有犯意之聯絡及行為之分擔，均為
    共同正犯。又刑法第三百零二條第一項妨害行動自由罪，係妨害他人自由之概括
    規定，如以使人行無義務之事或妨害人行使權利為目的，而其強暴、脅迫手段已
    達於剝奪人行動自由之程度，只成立刑法第三百零二條之妨害自由罪，不另成立
    刑法第三百零四條第一項之強制罪（最高法院二十九年上字第三七五七號判例、
    八十七年度台上字第二三三七號判決可資參照）。準此，被告二人基於共同犯意
    之聯絡，推由被告乙○○下手，強取走告訴人甲○○保管持有中之林明宏所有機
    車鑰匙、行動電話，妨害告訴人行使權利之行為，已包括在前開刑法第三百零二
    條第一項妨害自由罪，不另論刑法第三百零四條第一項強制罪。被告等分以球棒
    毆打、強押上車、勒住脖子等強暴方式，強取行動電話及機車之脅迫方式，剝奪
    被害人甲○○之行動自由，核係基於同一剝奪行動自由之犯意，於密接之時間、
    地點，接續發生之動作，應僅成立一剝奪他人行動自由罪。公訴人認被告乙○○
    此部分另犯刑法第三百零四條第一項之強制罪嫌，且與前開剝奪行動自由部分有
    牽連犯之裁判上一罪關係云云，自有未洽，應予更正敘明。查被告乙○○前於八
    十五年間因肅清煙毒條例案件，經法院判處有期徒刑三年三月確定，並與其前經
    撤銷假釋之殘刑八月十八日接續執行，於八十九年六月九日假釋縮刑期滿而執行
    完畢等情，有本院被告全國前案紀錄表一紙在卷可按，其於前案有期徒刑執行完
    畢後五年內，再犯本件有期徒刑以上之罪，為累犯，應依刑法第四十七條之規定
    加重其刑。
三、原審就被告乙○○部分認罪證明確，因而適用刑法第二十八條、第三百零二條第
    一項、第四十七條、第三十八條第一項第二款，罰金罰鍰提高標準條例第一條前
    項之規定，並審酌被告乙○○素行不佳，有前揭臺灣高等法院被告全國前案紀錄
    表附卷可稽，竟不知悔改，夥同李慶鴻，共同以球棒毆打、強押上車之強暴方法
    ，及強取手機、行動電話之脅迫方式，剝奪告訴人甲○○之行動自由，造成告訴
    人身心受創，及被告乙○○係本件主謀，犯罪情節較重，李慶鴻參與犯罪情節較
    輕，且被告乙○○與李慶鴻雖均與告訴人達成和解，分別賠償新台幣五萬或四萬
    元，有卷附和解書二紙可按，惟僅共犯李慶鴻部分實際給付告訴人和解金額，被
    告乙○○部分並無給付等一切情狀，爰就被告乙○○部分量處有期徒刑十月，以
    資懲儆。並說明扣案球棒一支係被告乙○○所有，供本件犯罪所用之物，業據被
    告乙○○於原審調查時供承在卷，爰依刑法第三十八條第一項第二款之規定宣告
    沒收。經核原判決認事用法均無不合，量刑亦屬妥適，被告乙○○上訴意旨，認
    和解金五萬元已付給甲○○，原判決量刑過重不當，然證人甲○○於本院中仍堅
    稱雙方固和解，但未收到被告賠償金五萬元等語，則被告上訴，並無理由，應予
    駁回。
據上論結，應依刑事訴訟法第三百六十八條，判決如主文。
本案經檢察官沈紹嘉到庭執行職務。
中    華    民    國      九十二      年      十二      月     十一   日
                              臺灣高等法院高雄分院刑事第七庭
                                  審判長法官  李春昌
                                        法官  黃憲文
                                        法官  莊飛宗
右正本證明與原本無異。
如不服本判決應於收受本判決後十日內向本院提出上訴書狀，其未述上訴理由者，
並得於提起上訴後十日內向本院補提理由書狀（均須按他造當事人之人數附繕本)「
切勿逕送上級法院」。
                                      書記官  張明賢
中    華    民    國      九十二      年      十二      月   十一   日
附錄：本判決論罪科刑法條：
中華民國刑法第三百零二條第一項：
   私行拘禁或以其他非法方法，剝奪人之行動自由者，處五年以下有期徒刑、拘役
   或三百元以下罰金。


司法院資訊處製作；財團法人民間司法改革基金會備份。
